臺灣臺北地方法院刑事判決　　　　　　 96年度交易字第177號
公　訴　人　臺灣臺北地方法院檢察署檢察官
被　　　告　甲○○
上列被告因業務過失傷害案件，經檢察官提起公訴（96年度調偵
字第73號），本院判決如下：
    主  文
甲○○從事業務之人，因業務上之過失傷害人，處拘役貳拾日，
如易科罰金，以銀元參佰元即新臺幣玖佰元折算壹日。
    事  實
一、甲○○係計程車司機，為從事駕駛業務之人，於民國95年6
    月16日22時許，駕駛280-CZ號營業小客車（以下簡稱周車）
    ，沿臺北巿中山區○○○路由西向東行駛，途經臺北巿中山
    區○○路與民生東路口欲右轉松江路，適乙○○騎乘AEJ-16
    9號重機車（以下簡稱劉車）由西向東直行，甲○○應注意
    、能注意其轉彎車應讓直行車先行，竟疏未注意，致周車撞
    及劉車，致劉某左膝擦挫傷，甲○○於肇事後，主動報警處
    理，於警員到場處理時，向警員自首犯罪接受裁判。
二、案經乙○○訴由臺北巿政府警察局中山分局報請臺灣臺北地
    方法院檢察署檢察官偵查起訴。
    理  由
壹、程序部分：
一、本件被告甲○○所為不利於己之供述，並無出於強暴、脅迫
    、利誘、詐欺、疲勞訊問、違法羈押或其他不正之方法，亦
    非違反法定障礙事由經過期間不得訊問或告知義務之規定而
    為，依刑事訴訟法第156條第1項、第158條之2規定，應認其
    有證據能力。
二、按被告以外之人於審判外之陳述，雖不符前4條之規定，而
    經當事人於審判程序同意做為證據，法院審酌該言詞陳述或
    書面陳述作成時之情況，認為適當者，亦得為證據。當事人
    、代理人或辯護人於法院調查證據時，知有第159條第1項不
    得為證據之情形，而未於言詞辯論終結前聲明異議者，視為
    有前項之同意，為刑事訴訟法第159條之5所明定。證人乙○
    ○於警、偵訊之供、證述，被告於審判期日均表示無意見，
    證人乙○○於警訊之供述本院認為適當，依上述規定，得為
    證據；渠於偵查中具結證述，核無顯不可信之情況，依同法
    第159條之1第2項得為證據。
三、本件認定犯罪事實所憑之非供述證據（詳見後述），均無違
    反法定程序而取得之情形，依刑事訴訟法第158條之4反面規
    定，自有證據能力。
貳、實體部分：
一、訊據被告甲○○就其有於前述時、地右轉時撞及告訴人，並
    使其受有上述損害之事實，已於偵訊及本院審理時坦承不諱
    ；核與告訴人於警、偵訊時指述之情節相符。且案發當時之
    光線為日間自然光、天候晴、路面鋪設柏油、乾燥、無缺陷
    、無障礙物且視距良好，行車管制號誌正常乙節，有道路交
    通事故現場圖、道路交通事故調查報告表(一)、(二)、道路交通
    事故補充資料表各1份存卷可查，可見被告當時並無不能注
    意之情形。至乙○○因本件車禍受有左膝擦挫傷之傷害，有
    馬偕紀念醫院出具之甲種診斷證明書1紙附卷可稽。此外，
    復有現場及雙方車損照片共7張存卷可考，足見被告前開自
    白確與事實相符，應堪採信。又臺北市政府警察局交通警察
    大隊初步分析研判結果，亦認被告轉彎車未讓直行車先行，
    為肇事原因，有該隊事故肇事原因初步分析研判表一份附卷
    為憑，益見本件車禍確因被告之過失所肇致。又告訴人因為
    上述車禍，方受有如上所述之傷害，則上開傷害與被告之過
    失行為間，具有相當因果關係存在，亦屬明確。末查，被告
    於本件車禍發生後，親自電話報警，並報明其姓名、地點，
    請警方前往處理，有交通事故肇事人自首情形紀錄表1份存
    卷可查，可知被告已符合自首之規定。綜上所述，本件事證
    明確，被告犯行堪以認定，應予依法論科。
二、查刑法部分條文業於94年1月7日修正，94年2月2日公布，於
    被告行為後之95年7月1日施行，現行刑法第2條第1項規定：
    「行為後法律有變更者，適用行為時之法律。但行為後之法
    律有利於行為人者，適用最有利於行為人之法律。」，上開
    規定乃與刑法第1條罪刑法定主義契合，而貫徹法律禁止溯
    及既往原則，係規範行為後法律變更所生新舊法律比較適用
    之準據法，是刑法第2條本身雖經修正，但刑法第2條既屬適
    用法律之準據法，本身尚無比較新舊法之問題，應一律適用
    裁判時之現行刑法第2條規定以決定適用之刑罰法律，先予
    辨明。又本次刑法修正之比較新舊法，應就罪刑有關之共犯
    、未遂犯、想像競合犯、牽連犯、連續犯、結合犯、以及累
    犯加重、自首減輕暨其他法定加減原因（如身分加減）與加
    減例等一切情形，綜其全部罪刑之結果而為比較，最高法院
    95年5月23日95年度第8次刑事庭會議決議可資參照。
（一）刑法第284條第2項前段業務過失傷害罪，法定刑為1年以
      下有期徒刑、拘役或1千元以下罰金，有罰金刑之規定，
      且並無在72年6月26日後有所修正。而刑法第33條第5款修
      正為：「主刑之種類如下：五、罰金：新臺幣1千元以上
      ，以百元計算之」，與被告行為時之罰金罰鍰提高標準條
      例第1條前段規定之提高倍數十倍及修正前刑法第33條第5
      款規定之罰金最低額1元相比較，修正後之法律，將刑法
      第284條第2項前段之業務過失傷害罪所得科處之罰金刑最
      低額，提高為新臺幣1千元，因此，比較上述修正前、後
      之刑罰法律，自以被告行為時刑法第33條第5款科處罰金
      刑之法律較有利於被告。另95年6月14日刑法施行法增訂
      第1條之1規定：「中華民國94年1月7日刑法修正施行後，
      刑法分則編所定罰金之貨幣單位為新臺幣。94年1月7日刑
      法修正時，刑法分則編未修正之條文定有罰金者，自94年
      1月7日刑法修正施行後，就其所定數額提高為30倍。但72
      年6月26日至94年1月7日新增或修正之條文，就其所定數
      額提高為3倍」，比較修正後刑法施行法第1條之1與罰金
      罰鍰提高標準條例第1條，就上開業務過失傷害罪罰金刑
      之最高額度規定均屬相同，並非刑罰法令之變更，無刑法
      第2條第1項比較新舊法之適用，應適用裁判時之刑法施行
      法第1條之1第一項、第2項前段（最高法院95年度第21次
      刑事庭會議決議參照）。
（二）被告行為時之刑法第41條第1項前段規定：「犯最重本刑
      為5年以下有期徒刑以下之刑之罪，而受6個月以下有期徒
      刑或拘役之宣告，因身體、教育、職業、家庭之關係或其
      他正當事由，執行顯有困難者，得以（銀元）1元以上3元
      以下折算1日，易科罰金。」。而被告行為時之易科罰金
      折算標準，依修正前罰金罰鍰提高標準條例第2條規定（
      現已刪除），就其原定數額提高為1百倍折算1日，是本案
      被告行為時之易科罰金折算標準，應以銀元1百元至3百元
      即新臺幣3百元至9百元折算為1日。惟被告行為後新法第
      41條第1項前段修正為：「犯最重本刑為5年以下有期徒刑
      以下之刑之罪，而受6個月以下有期徒刑或拘役之宣告者
      ，得以新臺幣1千元、2千元或3千元折算1日，易科罰金。
      」。比較修正前後之易科罰金折算標準，以修正前之規定
      較有利於被告。
（三）關於自首之規定，修正前刑法第62條規定：「對於未發覺
      之罪自首而受裁判者，減輕其刑。但有特別規定者，依其
      規定。」，新法則修正為：「對於未發覺之罪自首而受裁
      判者，得減輕其刑。但有特別規定者，依其規定。」，從
      而，新法將舊法規定之「必減輕其刑」，修正為「得減輕
      其刑」，比較上開規定，自以修正前刑法關於自首之規定
      對被告有利。
（四）綜合上述各條文修正前、後之比較，自應整體適用被告行
      為時之法律，對被告較為有利。
三、按汽車駕駛人若係基於社會生活上之地位，反覆執行駕駛汽
    車之事務，因其從事之駕駛工作，乃隨時可致他人身體生命
    於危險之行為，並係具有繼續、反覆行使該行為之地位，因
    此自應負有注意俾免他人於危險之特別注意義務。故不問其
    駕車當時之目的為何，均應認為該駕駛行為係其業務之範圍
    ，有最高法院75年台上字第1685號判例可資參照。本案被告
    甲○○平日係以駕駛計程車為業，自屬從事駕駛業務之人。
    故核被告所為，係犯刑法第284條第2項前段之業務過失傷害
    罪。被告於肇事後，在有偵查犯罪職權之公務員知悉前，即
    向員警表明其為肇事者而自首並接受裁判，已如前述，自應
    依修正前刑法第62條前段之規定減輕其刑。爰審酌被告之過
    失情節，告訴人所受之傷勢輕微，以及被告於犯罪後坦承犯
    行，表示悔意再表示願意賠償告訴人損失然告訴人多次藉詞
    不願和解並無法提供醫療收據及關於本件而支出費用之單據
    等一切情狀，量處如主文所示之刑，並諭知易科罰金之折算
    標準。
四、據上論斷，應依刑事訴訟法第299條第1項前段，刑法第2條
    第1項前段、第284條第2項前段，95年7月1日修正施行前刑
    法第62條前段、第41條第1項前段，刑法施行法第1條之1，
    判決如主文。
本案經檢察官鄧巧羚到庭執行職務。
中　　華　　民　　國　　96　　年　　6 　　月　　 5    日
　　　　　　　　　刑事第十二庭  審判長法  官  李英豪
                                      法  官  陳慧萍
                                      法　官　曾正龍
以上正本證明與原本無異。
如不服本判決，應於判決送達後10日內，向本院提出上訴狀。
                                      書記官  彭自青
中　　華　　民　　國　　96　　年　　6 　　月　　8 　　日
附錄本案論罪科刑法條全文：
刑法第284條
因過失傷害人者，處6月以下有期徒刑、拘役或5百元以下罰金，
致重傷者，處1年以下有期徒刑、拘役或5百元以下罰金。
從事業務之人，因業務上之過失傷害人者，處1年以下有期徒刑
、拘役或1千元以下罰金，致重傷者，處3年以下有期徒刑、拘役
或2千元以下罰金。
